【裁判字號】    92,易,332
【裁判日期】    920812
【裁判案由】    妨害公務等
【裁判全文】
臺灣屏東地方法院刑事判決                          九十二年度易字第三三二號
    公  訴  人  臺灣屏東地方法院檢察署檢察官
    被      告  甲○○
    被      告  丙○○
右列被告因妨害公務等案件，經檢察官提起公訴（九十年度偵字第七三六七號），本
院判決如左：
    主  文
甲○○、丙○○均無罪。
    理  由
壹、
一、公訴意旨略以：被告甲○○原為坐落屏東市○○段一八三地號土地，及其上建物
    即門牌號碼屏東市○○○路四號房屋（下稱系爭房地）之所有人，並與其夫被告
    丙○○住居在上址。民國八十九年四月二十一日，甲○○因無法清償債權人華僑
    商業銀行股份有限公司之貸款，遂遭該公司向台灣屏東地方法院聲請強制執行，
    查封拍賣系爭房地，並於同年月二十六日辦妥系爭房地之查封登記。而系爭房地
    在歷經特別變價拍賣程序後，於九十年三月一日，由乙○○以新台幣（下同）一
    百九十六萬九千元拍定。嗣乙○○繳清價金，於同年月三日獲發權利移轉證書，
    越數日，系爭房地之查封登記亦在同月十二日由法院發函囑託塗銷。詎甲○○不
    甘系爭房、地遭人賤賣，竟與其夫丙○○共同基於毀損他人之物暨違背法院查封
    效力之犯意連絡，於乙○○取得該屋所有權而尚未獲點交之同年五月十五日至八
    月十五日間某時期，接續以撬毀、打破、鑽鑿或灌入不明物體等方式，將該屋內
    樓梯扶手、樓梯防滑飾條、馬桶、水龍頭、室內門窗玻璃、排水孔及地板、牆壁
    等處裝潢予以損壞及令致不堪使用，致乙○○受有約一百餘萬元之損害。嗣乙○○於九十年八月十六日至上址查看時，始知悉上情。因認被告甲○○、丙○○涉
    犯刑法第一百三十九條後段之違背查封效力罪，及同法第三百五十四條之毀損罪
    嫌。
二、被告甲○○、丙○○於偵查中堅決否認有前開事實，均略辯稱：「伊等在九十年
    八月十三日前即已搬離，離開時該屋一切完好，故伊等不知是何人破壞」等語。
    惟公訴人仍認被告被告甲○○、丙○○犯罪嫌疑明確，並以：
（一）告訴人乙○○於九十年八月十六日，依約前往系爭房地接受點交時，被告等人
      已不在場、而屋內裝潢、設施已遭嚴重破壞乙節，業據告訴人乙○○指訴綦詳
      ，復經證人丁○○、林慶忠到庭證述明確。
（二）系爭房屋係被告等供做住商合一使用之建物，自八十九年五月三日查封前，迄
      被告等自承於九十年八月十三日搬離時為止，均係被告等居住，從未出租、出
      借他人使用，待至法院實施查封時，亦僅指定債務人即被告甲○○為保管人等
      事實，除經被告等於本案偵查中所自承外，並有台灣屏東地方法院八十九年度
      執字第五一六一號影卷內之查封筆錄、執行筆錄等資料在卷可稽，是此段時期
      內，系爭房屋初已排除他人無端侵入或持有鑰匙而得以自由出入之可能。
（三）次查，依被告等所稱搬離系爭房屋之時點，迄告訴人發現被破壞之時點，雖有
      二日之間隔，惟系爭房屋除室內遭到破壞外，對外門戶並未露有遭人入侵之跡
      象，則據證人林慶忠證述在卷，輔以被告等所言，在外並無與人結有仇隙等語
      綜合觀之，前揭犯行堪認並非他人自屋外闖入所為。
（四）再由系爭房屋慘遭破壞之情形觀之，其內部及各樓層不僅大部分玻璃、木器、
      牆壁、磁磚均遭破壞，連水龍頭、馬桶及排水管等提供日常生活起居必需之水
      電、衛生功能等配備，亦遭刻意以灌入不明物體等特殊方式摧毀，矧深嵌於水
      泥內之銅製防滑飾條亦遭撬起，屋內更被故意置放大量垃圾，似此情形，不僅
      須耗費時日、體力，且須冒遭人發現之風險，故衡情絕非一般無聊人士侵入破
      壞之情形，反足徵施加破壞者刻意欲使該屋徹底喪失功能之意圖。是勾稽上述
      ，本案要已欠缺任何合理懷疑可認係由被告等以外之人所為。
（五）雖被告等復以未曾向告訴人要求搬遷費云云，企圖主張伊等並無為此犯行之動
      機，然此究無法推翻依前開諸項證據所為之認定，況破壞之動機多端，心有不
      甘亦屬可能。此外，承上所述，由系爭房屋所受破壞之程度以觀，斷非被告甲○○一人所能獨力完成，與其同居之被告丙○○堪信應有加入等為其論據。
貳、按犯罪事實應依證據認定之，無證據不得推定其犯罪事實；又不能證明被告犯罪
    者，應諭知無罪之判決，刑事訴訟法第一百五十四條、第三百零一條第一項分別
    定有明文。又認定不利於被告之事實，須依積極證據，苟積極證據不足為不利於
    被告事實之認定時，即應為有利於被告之認定，更不必有何有利之證據（最高法
    院三十年上字第八一六號判例參照）。再刑事訴訟法第一百六十一條已於民國九
    十一年二月八日修正公布，其第一項規定：檢察官就被告犯罪事實，應負舉證責
    任，並指出證明方法。因此，檢察官對於起訴之犯罪事實，應負提出證據及說服
    之實質舉證責任。倘其所提出之證據，不足為被告有罪之積極證明，或其指出證
    明之方法，無從說服法院以形成被告有罪之心證，基於無罪推定之原則，自應為
    被告無罪判決之諭知（最高法院九十二年台上字第一二八號判例參照）。
參、被告甲○○、丙○○於本院仍堅決否認有前開犯行，均略辯稱：伊等沒有毀損房
    屋等語。經查：
一、告訴人乙○○於九十年八月十六日，依約前往系爭房地接受點交時，被告等人已
    不在場、而屋內裝潢、設施已遭嚴重破壞乙節，業據告訴人乙○○指訴綦詳，復
    經證人丁○○、林慶忠到庭證述明確，並有照片數幀在卷可按，堪認該房屋樓梯
    扶手、樓梯防滑飾條、馬桶、水龍頭、室內門窗玻璃、排水孔及地板、牆壁等處
    裝潢確有損壞致不堪使用之事實。
二、被告甲○○、丙○○於本院供稱在外並無與人有金錢、情感、仇隙等糾紛，且由
    系爭房屋慘遭破壞之情形觀之，足徵施加破壞者刻意欲使該屋徹底喪失功能之意
    圖，衡情應非一般無聊人士侵入破壞之情形，堪認該房屋之損毀，應係與該房屋
    有利害關係之人所為。
三、本案房屋係遭人以撬毀、打破、鑽鑿或灌入不明物體等方式破壞，依卷內所附之
    毀損照片所示，樓梯扶手顯係被電鋸器械切斷，窗沿、牆壁、地磚則有打破、鑽
    鑿之痕跡，佐以告訴人乙○○於本院亦指稱現場尚有一個敲斷的鐵鎚等語，堪認
    此部分係遭人以電鑽或大型鐵鎚敲打所致，參以由房屋慘遭破壞之情形甚為嚴重
    觀之，顯須耗費相當之時日、體力，以被告二人之年齡，固應非被告其中一人所
    能為，惟亦非以被告二人合力既能完成，衡情顯難認被告二人有實施參與破壞房
    屋之構成要件行為。
四、最直接與該房屋有利害關係之人固係被告甲○○、丙○○二人，惟被告尚有子許
    世聞、許世鵬、許精津等人，此有其戶籍資料在卷可按，其等縱未與被告甲○○
    等同住，惟就本案房屋，亦非全無財產甚或感情上之利害關係而心有不甘，伊等
    亦有損毀該房屋之可能。再與該房屋有利害關係之人，亦非必僅只前述五人，而
    該人亦顯與被告甲○○、丙○○有利害關係存在，被告甲○○、丙○○衡情亦難
    免維護該利害關係人而拒不供出該人。
五、按刑法上之共同正犯，須二人以上，對於犯罪，有意思聯絡及行為分擔，亦即其
    主觀上有為達特定犯罪之目的，相互間利用他方之行為遂行之意思，客觀上有分
    擔犯罪構成要件之行為，始足當之；而幫助犯，則係指對於正犯與以精神或物質
    上之助力，便於其犯罪之實行者而言，故必須認識正犯所犯之罪，始有幫助可言
    ，如無此認識或其所認識，與正犯實施之犯罪有齟齬，則欠缺幫助犯意，無從成
    立該罪之幫助犯。被告甲○○、丙○○二人既難認有實施參與破壞房屋之構成要
    件行為，惟亦無其他積極證據足資證明被告甲○○、丙○○中之一人或二人與實
    施破壞之人有何犯意之連絡或對於正犯與以精神或物質上之助力，自難為被告甲○○等不利之認定。
肆、綜上所述，本案公訴人證明被告甲○○、丙○○犯罪之證據，不足以證明被告等
    有此犯行，公對人所指被告等此部分犯罪事實，仍有合理之懷疑存在，揆之首開
    說明，因認被告等犯罪尚屬不能證明，自應為其無罪之諭知。
據上論斷，應依刑事訴訟法第三百零一條第一項，判決如主文。
中      華      民      國      九十二      年      八    月    十二    日
                                     臺灣屏東地方法院刑事第四庭
            法  官  郭書豪
右正本證明與原本無異。
如不服本判決應於收受本判決後送達後十日內向本院提出上訴書狀，其未敘述上訴理
由者，並得於提起上訴後十日內向本院補提理由書狀（均須按他造當事人之人數附繕
本 ）「切勿逕送上級法院」
                                         書記官  唐淑嫻
中      華      民      國      九十二      年      八    月    十三    日


司法院資訊處製作；財團法人民間司法改革基金會備份。
